臺灣花蓮地方法院刑事判決　　　　　　　　　　　　　八十九年度交訴字第一七號
　　公　訴　人　臺灣花蓮地方法院檢察署檢察官
　　被　　　告　甲○○
　　選任辯護人　簡燦賢律師
右列被告因業務過失致死案件，經檢察官提起公訴（八十九年度偵續字第二號），本
院判決如左：
    主  文
甲○○無罪。
    理  由
一、公訴意旨略以：被告甲○○係億堡企業有限公司司機，平日駕駛營業大貨車載運
    貨物為業，為從事駕駛業務之人，於八十六年十一月三十日凌晨三時四十五分許
    ，駕駛車牌號碼ＶＳ─七一六號營業大貨車，沿台九線公路由北往南方向行駛，
    途經該公路二三四公里五百公尺處，本應注意車前狀況，隨時採取必要之安全措
    施，且在劃有行車分向限制線之路段，不得駛入來車之車道內，而依當時情形，
    又無不能注意之情事，竟疏於注意，駛入北上車道，適有李榮泉駕駛車牌號碼Ｇ
    六─三八三九號自用小客車，搭載其女李曄，沿台九線北上行駛，兩車閃避不及
    而相撞，致李被害人榮泉因顱內出血經送醫後不治死亡，因認被告甲○○涉犯有
    業務過失致死罪嫌。
二、按犯罪事實應依證據認定之，無證據不得推定其犯罪事實；又不能證明被告犯罪
    者，應諭知被告無罪之判決，刑事訴訟法第一百五十四條、第三百零一條第一項
    分別定有明文。公訴人認為被告涉犯業務過失致死罪名，無非以：(1)證人即本件
    車禍承辦警員乙○○到庭證稱：自用小客車之方向燈散落物在雙黃線中間，北上
    車道路肩有自用小客車之螺絲，大貨車之油漬在北上車道等語；(2)證人邱東峙到
    庭證稱：伊到現場看見散落物在北上車道，大貨車車燈、柴油亦在北上車道等語
    ；(3)清理現場之邱美華於檢察官履勘現場時表明：車禍現場凌亂、地面很滑、當
    時見玻璃碎片散落滿地，均在往花蓮方向之路段等詞，據以認定本件係被告駛入
    被害人李榮泉行駛之北上車道致發生車禍。訊據被告甲○○雖坦承於右開時地駕
    車與被害人李榮泉發生車禍，惟堅詞否認有何過失犯行，辯稱：係李榮泉侵入伊
    車道，致伊閃避不及才撞上等語。經查：車禍地點為一雙向二車道，限速四十公
    里，劃有分向限制線。而被告甲○○所駕駛之聯結車左側護桿傾斜、左側保險桿
    凹入、左側輪胎有擦撞痕跡、輪胎遮板破裂、油箱呈半脫落狀，留有往北車道呈
    弧形延伸之輪胎痕；李榮泉所駕駛之自用小客車，車頭、車尾全毀，車前保險桿
    留有黃色漆痕，車右側加油處附近留有黃、綠漆痕，北上車道留有一呈弧形往南
    下車道延伸並進入南下車道之自小客車輪胎等情，業經臺灣花蓮地方法院檢察署
    檢察官勘驗屬實，製有勘驗筆錄在卷可稽，復有道路交通事故調查報告表乙紙在
    卷可依。另依證人乙○○、邱東峙、邱美華之證詞，雖得顯示自小客車與大貨車
    撞擊後之方向燈、螺絲、玻璃碎片、油漬等物係散佈在北上車道，然依前述之勘
    驗筆錄及道路交通事故調查報告表所示，被害人李榮泉駕駛之自小客車確曾駛入
    南下車道，而肇事車輛一為營業大貨車，另一為自小客車，二車車型大小及車體
    重量，相差懸殊，依物理作用，二行進中之車輛，小車自側面撞擊大車，小車因
    體型較小，自會往小車撞擊方向彈跳出去，故被害人李榮泉所駕駛之Ｇ六─三八
    三九號自小客車始會於肇事後停放在北上車道，因此小客車之方向燈、螺絲、玻
    璃碎片會被發現在北上車道，乃大小車輛撞擊後物理作用之結果，不能據以認為
    被告曾駕駛營業大貨車超越分向限制線行駛於北上車道。另被害人李榮泉之自小
    客車係撞擊被告大貨車之左側油箱，致油箱脫落，而被告肇事後大車係停放在北
    上車道，故北上車道佈滿油漬，亦不能據以認定被告曾將大貨車行駛於北上車道
    。又肇事現場所留之大貨車胎痕四十二公尺，依臺灣省花東區車輛行車事故鑑定
    委會員所表示之意見屬「撞擊後之輪胎痕」，而非「煞車痕」，有該會九十年十
    二月二十五日花鑑字第九００六五０號函在卷可稽，亦無法據此計算出被告肇事
    當時之行車速度。綜上所述，被告甲○○係駕駛大貨車正常於南下車行駛，因被
    害人李榮泉突然駕駛自小客車跨越分向限制線，侵入南下車道，致被告避煞不及
    發生撞擊，難認被告有何應注意能注意而未注意之過失可言。本件經送鑑定結果
    ，亦同此認定，有臺灣省花東區車輛行車事故鑑定委會員八十七年五月八日花鑑
    字第八七一六七號、臺灣省車輛行車事故覆議鑑定委員會八十八年二月九日交覆
    字第八七一四七０號函在卷可稽。此外，復查無其他積極證據，足資證明被告犯
    罪，揆諸首開說明，自應諭知無罪之判決。
三、據上論斷，應依刑事訴訟法第三百零一條第一項，判決如主文。
本案經檢察官張立言到庭執行職務。
中      華      民      國    九十一    年      六    月       二十五   日
                              臺灣花蓮地方法院刑事庭
                              法  官  湯  文  章
右正本證明與原本無異。
如對本判決不服，應於送達後十日內，向本院提出上訴狀。（應抄附繕本）告訴人或
被害人如對於本判決不服者，應具備理由請求檢察官上訴，其上訴期間之計算係以檢
察官收受判決正本之日期為準。
                              法院書記官
中      華      民      國    九十一    年      六    月       二十五   日
